臺灣屏東地方法院交通事件裁定　　　100 年度交聲字第394 號
原處分機關　交通部公路總局高雄區監理所屏東監理站
法定代理人　郭政雄
異　議　人　邱煌裕
即受處分人
上列異議人因違反道路交通管理處罰條例案件，不服交通部公路
總局高雄區監理所屏東監理站民國100 年11月17日所為之處分（
原處分案號：屏監違字第裁82- BBB702803 號），聲明異議，本
院裁定如下：
    主  文
異議駁回。
    理  由
一、原處分意旨略以：異議人即受處分人（下稱異議人）邱煌裕
    於民國100 年5 月25日22時12分許，騎乘車牌號碼P5K-976
    號重型機車，行經高雄市○○路與水源路交岔路口時，因有
    駕車行經有燈光號誌管制之交岔路口闖紅燈之違規事實，為
    高雄市政府交通警察大隊逕行舉發，嗣原處分機關即交通部
    公路總局高雄區監理所屏東監理站認異議人上開情形，違反
    道路交通管理處罰條例第53條第1 項之規定，裁處罰鍰新臺
    幣（下同）2,700 元，並依同條例第63條第1 項規定記違規
    點數3 點等語。
二、聲明異議意旨略以：因天雨路滑，其見前方紅燈不敢煞車太
    用力，以免滑倒，故其輕輕按煞車，不慎讓車子滑過停止線
    ，依照片之秒數及距離，即可算出其當時已在煞車緩慢滑行
    狀態，且從照片可知其煞車燈明顯比其他燈號明亮，可知當
    時其已按住煞車，又自斑馬線之寬度約1.5 公尺，其卻花1
    秒鐘駛過，換算時速至多5 公里，可見當時其已按住煞車緩
    慢滑行，充其量只有越過停止線之行為，並無闖紅燈。其主
    觀上無闖紅燈之意圖，客觀上亦無闖紅燈之行為，請求撤銷
    原處分云云。
三、按停止線係用以指示行駛車輛停止之界線，車輛停止時，其
    前懸部分不得伸越該線；又車輛面對圓形紅燈表示禁止通行
    ，不得超越停止線或進入路口，道路交通標誌標線號誌設置
    規則第170 條、第206 條第5 款第1 目分別定有明文。又汽
    車行駛至交岔路口，其行進、轉彎，應遵守燈光號誌或交通
    指揮人員之指揮，遇有交通指揮人員指揮與燈光號誌並用時
    ，以交通指揮人員之指揮為準，道路交通安全規則第102 條
    第1 項第1 款亦明定之。再汽車駕駛人，行經有燈光號誌管
    制之交岔路口闖紅燈者，處1, 800元以上5,400 元以下罰鍰
    ，又汽車駕駛人，行經有燈光號誌管制之交岔路口闖紅燈者
    ，記違規點數3 點，道路交通管理處罰條例第53條第1 項、
    第63條第1 項第3 款分別定有明文。又「闖紅燈」認定標準
     ， 乃係為恐凡超越停止線即遽論處「闖紅燈」，則恐難為
    一般大眾所接受，亦非「道路交通管理處罰條例」當初立法
    精神。故為促使駕駛人回歸於對標線之認知，同時兼顧執法
    技術層面與大眾接受程度，茲就圓形紅燈時超越停止線或闖
    紅燈行為之認定設定標準，以為執法單位參考，其重要內容
    如下：（一）車輛面對圓形紅燈時仍逕予穿越路口至銜接路
    段，含左轉、直行、迴轉及右轉（依箭頭綠燈允許行駛者除
    外）即視為闖紅燈之行為（按：95年7 月1 日修正施行之道
    路交通管理處罰條例第53條第2 項增訂：「前項紅燈右轉行
    為者，處新臺幣600 元以上1,800 元以下罰鍰」，該項之增
    定，業將紅燈右轉行為排除在闖紅燈之定義之外）。（二）
    有繪設路口範圍者：車輛無視於紅燈警示，有穿越路口之意
    圖，而車身已伸入路口範圍亦視同闖紅燈；若僅伸越停止線
    而未達路口範圍者，則視為不遵守標線指示。（可以處罰條
    例第60條第2 項第3 款之規定處分之。（三）無繪設路口範
    圍者：以車輛無視於紅燈號誌，而有穿越路口之企圖，其車
    身並已伸越停止線並足以妨害其他方向人（若有行人穿越道
    ）、車通行者亦以闖紅燈論處；若僅車身伸越停止線則以不
    遵守標線指示視之。（四）目前交岔路口已繪設網狀黃線區
    者暫以該範圍視作路口，未繪設者請公路主管機關依內政部
    警政署65年2 月16日警署交字第00249 號函之規定，視路況
    車況繪設路口範圍。（五）另路口設有照相設施者並請有關
    單位依會議結論之認定標準配合調整以更能明確認定，有交
    通部82年4 月22日交路字第009811號函文1 紙在卷可稽（本
    院卷第28頁）。而主管機關基於職權因執行特定法律之規定
    ，得為必要之釋示，以供本機關或下級機關所屬公務員行使
    職權時之依據，此即「解釋性行政規則」（司法院大法官釋
    字第548 號解釋參照），又上開函釋既為道路交通管理處罰
    條例第8 條所定之公路主管機關（交通部公路總局各區監理
    所監理站）之上級機關交通部所發布，其對該條例所為之釋
    示自有上開「解釋性行政規則」之效力，足堪為各級機關適
    用法律及民眾認知執法機關適用法律意見之參考。
四、經查：
（一）異議人於100 年5 月25日22時12分許，騎乘車牌號碼P5K-
      976號重型機車，行經高雄市○○路與水源路之有燈光號
      誌管制之交岔路口時，於紅燈亮啟後猶通過感應線圈前行
      ，因而啟動設置於該路口之固定式線圈感應照相系統，被
      拍照採證之事實，有違規查詢報表1 份、採證相片2 張、
      違反道路交通管理事件裁決書1 份附卷可稽，且為異議人
      所不爭執，有其異議狀存卷可按，是此部分事實，堪以認
      定。
（二）觀之卷附採證照片2 張所示，異議人係於紅燈亮啟7.58秒
      時，騎乘上開機車越過前開交岔路口之停止線，嗣於紅燈
      亮啟8.48秒時，該機車已穿越行人穿越道至行人穿越道前
      端乙情，有採證相片在卷可稽，異議人於紅燈亮啟後，仍
      跨越路口之停止線直行，顯無視於紅燈號誌，又依採證照
      片所示，異議人之腳始終置於腳踏板上，並未著地，車身
      亦保持直立狀態等情，堪認異議人並無停車之意，顯有穿
      越該路口之企圖，且該機車之車身已超越停止線並越過行
      人穿越道，顯已致行人穿越道失其保障用路人安全之效用
      ，而足以妨害其他方向之行人通行，依上揭交通部82年4
      月22日交路字第009811號函示第（三）點所示，自屬闖紅
      燈無疑。是以，上開路口係有燈光號誌管制之交岔路口，
      且異議人係於紅燈亮啟後超越停止線後繼續直行，再越過
      行人穿越道，堪認對該交岔路口之交通秩序已造成嚴重破
      壞，並對其他方向之行人通行或用路人之安全造成嚴重影
      響，當認已屬較嚴重之「駕車行經有燈光號誌管制之交岔
      路口闖紅燈」交通違規行為，非僅屬較輕之「不遵守道路
      交通號誌指示」交通違規行為；異議人認其前開行為僅係
      越過停止線之違規，洵非可採。
（三）至於異議人雖辯稱其當時有按煞車，因為天雨路滑，不敢
      太用力煞車，故不慎讓車子滑過停止線，此自其當時車速
      甚慢且煞車燈有亮等情即可知其並無闖紅燈之主觀意圖云
      云。惟異議人係於紅燈亮啟7.58秒後方越過上開交岔路口
      之停止線一節，業如前述，堪認其於抵達該路口之前，應
      有充裕之時間採取煞車之舉措，尤其異議人自陳其早已知
      悉上開路口設有固定式線圈感應照相系統一事，此有聲明
      異議狀為憑，當時又下雨，若其無闖紅燈之意圖，衡情應
      會立即煞車，以免煞車不及而被拍照罰錢，然其竟遲未煞
      車，自有違常情；況依異議人於騎乘機車通過行人穿越道
      後，其腳仍放在機車腳踏板上乙節，實難認其有停車之意
      ；至其所辯依照片，其機車煞車燈有亮啟等語，然觀諸卷
      附採證相片，實無法逕認其煞車燈確有亮啟（亦可能係機
      車後大燈開啟之燈光），自不得據為其無闖紅燈意圖之佐
      證，併此敘明。異議人前開所辯，尚難採信，均非得為有
      利於伊之認定。
五、綜上所述，異議人確有於前揭時、地，騎乘機車行經有燈光
    號誌管制之交岔路口闖紅燈之違規事實，堪以認定。從而，
    原處分機關依道路交通管理處罰條例第53條第1 項、第63條
    第1 項第3 款規定，裁處罰鍰2,700 元、記違規點數3 點，
    核無違誤。異議人聲明異議，指摘原處分不當，為無理由，
    應予駁回。
六、爰依道路交通管理處罰條例第87條第2 項、道路交通事件處
    理辦法第18條規定，裁定如主文。
中    華    民    國   100    年    12    月    9     日
                  交通法庭      法  官  陳秀慧
以上正本證明與原本無異。
如不服本裁定應於收受送達後5 日內向本院提出抗告書狀敘述抗
告之理由抗告於台灣高等法院高雄分院。
中    華    民    國   100    年    12    月    9     日
                                書記官  蔡語珊